臺灣苗栗地方法院刑事判決　　　　　　　 95年度訴字第671號
公　訴　人　臺灣苗栗地方法院檢察署檢察官
被　　　告　甲○○
上列被告因偽造文書等案件，經檢察官提起公訴（95年度偵字第
4820號），本院依簡式審判程序判決如下：
    主  文
甲○○犯行使偽造私文書罪，處有期徒刑肆月；又犯行使偽造私
文書罪，處有期徒刑肆月；又犯行使偽造私文書罪，處有期徒刑
肆月。應執行有期徒刑拾壹月。
　　犯罪事實及理由
一、犯罪事實：
（一）甲○○因積欠不少債務，竟基於行使偽造私文書及詐欺取
      財之犯意，分別於下列時、地，盜用他人之印章後，前往
      金融機構，前後3 次共盜領他人存款新台幣（下同）16萬
      5 千元，供己花用：
 （1）甲○○先於民國（下同）95年7 月28日下午2 時30分許，
      潛入苗栗縣後龍鎮溪洲里溪洲121 之4 號鄰居乙○○住處
      （侵入住宅罪部分未據告訴），從1 樓客廳抽屜取得乙○
      ○2 樓房間之鑰匙，開啟房間門鎖進入房間內，再打開衣
      櫃取得乙○○所有之苗栗縣南龍區漁會之存摺（帳號：00
      000000000000號）1 本、印章1 顆後，於同日下午3 時09
      分許，至苗栗縣後龍鎮○○里○○鄰○○街74號「苗栗縣南
      龍區漁會」，在取款憑條上分別填寫金額5 萬元，並盜蓋
      乙○○之印章，偽造該取款條係乙○○要提款之意思，持
      向該漁會職員而行使之，使不知情之漁會職員因此陷於錯
      誤，如數交付，足以生損害於乙○○及南龍區漁會。甲○
      ○得手後，再將上開存摺及印章放回衣櫃原處，以掩飾其
      犯行。
 （2）甲○○又於95年7 月31日上午10時05分許前某時，潛入苗
      栗縣後龍鎮溪洲里溪洲121 之4 號鄰居乙○○住處（侵入
      住宅罪部分未據告訴），從1 樓客廳抽屜取得乙○○2 樓
      房間之鑰匙，開啟房間門鎖進入房間內，再打開衣櫃取得
      乙○○所有之苗栗縣南龍區漁會之存摺（帳號：00000000
      000000號）1 本、印章1 顆後，於同日上午10時05分許，
      至苗栗縣南龍區漁會，在取款憑條上分別填寫金額8 萬元
      ，並盜蓋乙○○之印章，偽造該取款條係乙○○要提款之
      意思，持向該漁會職員而行使之，使不知情之漁會職員因
      此陷於錯誤，如數交付，足以生損害於乙○○及南龍區漁
      會。甲○○得手後，再將上開存摺及印章放回衣櫃原處，
      以掩飾其犯行。
 （3）甲○○又於95年8 月1 日上午11時30分許前某時，潛入苗
      栗縣後龍鎮溪洲里溪洲121 之4 號鄰居乙○○住處（侵入
      住宅罪部分未據告訴），從1 樓客廳抽屜取得乙○○2 樓
      房間之鑰匙，開啟房間門鎖進入房間內，再打開衣櫃取得
      乙○○所有之苗栗縣南龍區漁會之存摺（帳號：00000000
      000000號）1 本、印章1 顆後，於同日上午11時30分許，
      至苗栗縣南龍區漁會，在取款憑條上分別填寫金額3 萬5
      千元，並盜蓋乙○○之印章，偽造該取款條係乙○○要提
      款之意思，持向該漁會職員而行使之，使不知情之漁會職
      員因此陷於錯誤，如數交付，足以生損害於乙○○及南龍
      區漁會。甲○○得手後，再將上開存摺及印章放回衣櫃原
      處，以掩飾其犯行。
 （4）嗣於95年8 月7 日上午11時許，乙○○前往南龍區漁會提
      款時，發現帳戶內存款短少，共被盜領16萬5 千元，乃向
      苗栗縣警察局竹南分局後龍分駐所報案，經警方調閱監視
      錄影帶後，發現係甲○○所為，因而查獲上情。
（二）案經乙○○訴由苗栗縣警察局竹南分局報請台灣苗栗地方
      法院檢察署檢察官偵查起訴。
二、證據名稱：
（一）被告甲○○於警詢時及偵、審中之自白。
（二）告訴人乙○○於警詢時及檢察官偵查中之指訴。
（三）監視錄影帶翻拍照片2 張。
（四）告訴人乙○○之苗栗縣南龍區漁會存款存摺影本1件。
（五）南龍區漁會取款憑條影本3張。
（六）臺灣高等法院被告前案紀錄表、臺灣苗栗地方院檢察署刑
      案資料查註紀錄表。
三、法律之適用：
 （1）被告甲○○於犯罪事實欄一（一）之（1） 所為，係犯刑
      法第216 條、第210 條之行使偽造私文書罪、同法第339
      條第1 項之詐欺取財罪。
 （2）被告甲○○於犯罪事實欄一（一）之（2） 所為，係犯刑
      法第216 條、第210 條之行使偽造私文書罪、同法第339
      條第1 項之詐欺取財罪。
 （3）被告甲○○於犯罪事實欄一（一）之（3） 所為，係犯刑
      法第216 條、第210 條之行使偽造私文書罪、同法第339
      條第1 項之詐欺取財罪。
 （4）被告甲○○盜用告訴人印章，偽蓋於取款憑條之行為，係
      偽造私文書之階段行為，其偽造私文書後復持以行使，其
      偽造私文書之低度行為，應為高度之行使行為所吸收，均
      不另論罪。
 （5）按新修正刑法刪除第55條後段牽連犯之規定，修正理由
      謂：「至牽連犯廢除後，對於目前實務上以牽連犯予以處
      理之案例，在適用上，得視其情形，分別論以想像競合犯
      或數罪併罰，予以處斷。」經查：行使偽造私文書以詐
      欺取財，實務上向來認為「行使偽造私文書與詐欺2 罪之
      間，有方法與結果牽連關係，應從行使偽造私文書一重論
      處」（最高法院69年度台上字第695 號、第696 號判例要
      旨參照），惟「所謂行使偽造之文書，乃依文書之用法，
      以之充作真正文書而加以使用之意，故必須行為人就所偽
      造文書之內容向他方有所『主張』，始足當之」（最高法
      院72年度台上字第4709號判例要旨參照），行為人就所偽
      造文書之內容向他方有所「主張」之同時亦在施行詐術，
      二者有同時同地以「一個行為」為之的關係，而「刑法第
      55條前段所謂一行為而觸犯數罪名，係指所犯數罪名為『
      一個犯罪行為』之結果者而言（最高法院30年度上字第22
      71號判例要旨參照），故新修正刑法刪除刑法第55條後段
      牽連犯之規定後，自可依想像競合犯之規定，從一重即行
      使偽造私文書罪處斷（參照台灣高等法院暨所屬法院因應
      新修正刑法施行座談會提案第42號審查意見及研討結果）
      。被告甲○○每次盜領存款時，所犯上開行使偽造私文書
      及詐欺取財2 罪間，乃1 行為觸犯2 罪名，應依刑法第55
      條前段想像競合犯之規定，從一重之行使偽造私文書罪處
      斷。起訴書認為被告所犯上開2 罪，係數罪併罰，尚有未
      洽，併予敘明。
 （6）被告甲○○前後3 次犯有行使偽造私文書罪，犯意各別，
      行為互殊，應分論併罰。
 （7）爰審酌被告甲○○因積欠債務，一時失慮，始犯下本案，
      犯罪手法雖相當平和，犯後亦能坦白承認，惟迄今尚未與
      被害人成立民事和解等一切情狀，分別量處如主文所示之
      刑，並定其應執行之刑，以資懲儆。
 （8）至盜用印章所作成之印文，並非刑法第219 條所指「偽造
      之印文」，不在該法條所定必沒收之列（最高法院75年度
      台上字第6651號判決要旨參照），故被告甲○○在取款憑
      條上盜蓋「乙○○」之印文，本院自不另為沒收之諭知，
      附此敘明。
四、應適用之法條：
（一）刑事訴訟法第273 條之1 第1 項、第299 條第1 項前段、
      第310 條之2、第454條第1項。
（二）刑法第216 條、第210 條、第339 條第1 項、第55條前段
      、第51條第5 款。
（三）罰金罰鍰提高標準條例第1 條。
五、本判決係依刑事訴訟法第310 條之2 、第454 條第1 項製作
    ，依法僅記載當事人欄、主文、犯罪事實、證據名稱以及應
    適用之法條，其中犯罪事實部分，依同法第308 條之修正立
    法理由，亦僅記載犯罪構成要件事實，關於刑罰加重事由（
    含累犯在內）免予記載（法院辦理刑事訴訟案件應行注意事
    項第144 點參照），但仍於主文予以表明，並於應適用之法
    條欄予以引用。如不服本判決，應於判決送達之日起10日內
    ，向本院提起上訴。
本案經檢察官蕭慶賢到庭執行職務。
中　　華　　民　　國　　96　　年　　1 　　月　　9 　　日
                  刑事第三庭    法　官　柳章峰
以上正本證明與原本無異。
如不服本判決，應於判決送達後10日內向本院提出上訴狀（應抄
附繕本）。告訴人或被害人如對於本判決不服者，應具備理由請
求檢察官上訴，其上訴期間之計算係以檢察官收受判決正本之日
期為準。
                                書記官  陳采瑜
中　　華　　民　　國　　96　　年　　1 　　月　　9 　　日
附記論罪之法條全文：
刑法第210 條（偽造變造私文書罪）
偽造、變造私文書，足以生損害於公眾或他人者，處5 年以下有
期徒刑。
刑法第216條
（行使偽造變造或登載不實之文書罪）
行使第 210 條至第 215 條之文書者，依偽造、變造文書或登載
不實事項或使登載不實事項之規定處斷。
刑法第339條
（普通詐欺罪）
意圖為自己或第三人不法之所有，以詐術使人將本人或第三人之
物交付者，處5 年以下有期徒刑、拘役或科或併科1 千元以下罰
金。
以前項方法得財產上不法之利益或使第三人得之者，亦同。
前二項之未遂犯罰之。
